【裁判字號】    96,交易,537
【裁判日期】    970226
【裁判案由】    過失致死
【裁判全文】
臺灣臺中地方法院刑事判決             96年度交易字第537號
公  訴  人  臺灣臺中地方法院檢察署檢察官
被      告  甲○○
選任辯護人  蔡慶文律師
上列被告因過失致死案件，經檢察官提起公訴（96年度偵續字第
308號），本院判決如下：
    主    文
甲○○無罪。
    理    由
一、公訴意旨略以：被告甲○○於民國96年4月1日19時5分許，
    騎乘車號G5P-190號重機車，附載乘客謝佩倩，沿臺中縣霧
    峰鄉○○○路○段由南往北方向行駛，途經同路與丁台路451
    巷口時，其原應注意行車速度，依速限標誌或標線之規定，
    無標誌或標線者，在設有快慢車道分隔線之慢車道，時速不
    得超過40公里，又汽車行駛時，駕駛人應注意車前狀況，並
    隨時採取必要之安全措施，且依當時路況，亦無不能注意之
    情事，乃竟疏未注意，貿然以時速每小時約50至60公里之速
    度，超速行駛並進入上開路口，適丙○○（另經本院以96年
    度交訴字第173號判處有期徒刑2年，減為有期徒刑1年確定
    ）駕駛車號6353-NJ號自小貨車沿丁台路451巷由西往東方向
    ，行駛至上開路口，亦未注意遵守燈光號誌，闖越紅燈進入
    路口，迨被告發現丙○○上開自小貨車時，非惟未採取必要
    之避煞措施，反更加速前進，丙○○上開自小貨車右前車頭
    因而撞擊被告上開重機車左側車身，致被告與謝佩倩人車倒
    地，謝佩倩受有左側血胸、胸部皮下血腫、骨盆不穩定定型
    骨折合併內出血等傷害，經送醫急救後，仍於同日20時20分
    許，因胸腹腔內出血、胸腹部挫傷傷重不治死亡。案經謝佩
    倩之父戊○○、母丁○○訴請偵辦，因認被告涉有刑法第
    276 條第1項支過失致人於死罪嫌等語。
二、按犯罪事實應依證據認定之，無證據不得推定其犯罪事實，
    不能證明被告犯罪者，應諭知無罪之判決，刑事訴訟法第15
    4條第2項、第301條第1項分別定有明文。又犯罪事實之認定
    ，應憑真實之證據，倘證據是否真實尚欠明確，自難以擬制
    推測之方法，為其判斷之基礎。且認定犯罪事實之證據係指
    足以認定被告確有犯罪行為之積極證據資料而言，該項證據
    自須適合於被告犯罪事實之認定，始得採為斷罪資料。故刑
    事訴訟上之證明資料，無論其為直接或間接證據，均須達於
    通常一般人均不致有所懷疑，而得確信其為真實之程度，始
    得據為有罪之認定，若關於被告是否犯罪之證明未能達此程
    度，而有合理懷疑之存在，致使無從形成有罪之確信，根據
    罪證有疑，利於被告之證據法則，即不得據為不利被告之認
    定（最高法院53年臺上字第656號、29年上字第3105號、76
    年度臺上字第4986號及32年上字第67號判例參照）。
三、公訴人認被告涉有前開罪嫌無非係以被告之供述、告訴人戊
    ○○、丁○○之指述、證人蔡奇典之證述及道路交通事故現
    場圖、勘驗筆錄、道路交通事故調查報告表(一)(二)、驗斷書、
    相驗屍體證明書、照片20張等為其論據。被告甲○○於本院
    審理時固坦承其曾於前開時、地，騎乘車號G5P-190號重機
    車，搭載被害人謝佩倩與證人丙○○所駕駛之車號6353-NJ
    號自小貨車發生碰撞，被害人謝佩倩並因此受有胸腹部挫傷
    、胸腹腔內出血，經送醫後不治死亡等事實不諱，惟堅決否
    認有何過失致死之情事，辯稱：伊經過上開路口時，原本即
    已煞車減速，但通過停止線到電線桿附近時，看到證人丙○
    ○駕駛車輛突然自丁台路451巷（由西往東方向）闖紅燈高
    速衝出，伊要閃避，所以才加速，可是仍遭到證人丙○○之
    車輛撞及；伊已經盡力注意行車安全，係因證人丙○○違規
    闖越紅燈，猝不及防，才會造成本件車禍，伊沒有過失等語
    。
四、本院查：
  (一)被害人謝佩倩係因本件車禍致因胸腹部挫傷、胸腹腔內出血
    ，經送醫後仍不治死亡，業經臺灣臺中地方法院檢察署檢察
    官督同法醫師相驗明確，有相驗屍體證明書、檢驗報告書及
    勘（相）驗筆錄等在卷可憑。是被害人謝佩倩係因本件車禍
    而死亡，要無疑義，應可認定。
  (二)又證人丙○○於警詢中證稱：「（員警問：請你詳細敘述當
    時交通事故發生的情形？）我當時由從丁台路451巷西往東
    方向直行穿越事故地點中投東路口處，因當時該路口我行駛
    的方向為紅燈，我有先停等一下看一下右方是否有來車，因
    右側有死角並不能完全觀看到右方全景，於是就闖紅燈直行
    行駛時，才發現右方有1輛機車騎乘過來。對方的行向是由
    中投東路南往北也是直行行駛。我見狀根本來不及閃避所駕
    的自小貨車右前車角就與對方機車左側車身發生碰撞‧‧‧
    」、「（員警問：該肇事路段有無號誌？你的行向號誌為何
    ？對方機車行向為何？？）有紅綠燈（行車管制號誌）。我
    行駛方向為紅燈。對方好像是綠燈。」等語，嗣於本院審理
    中證稱：「（檢察官問：96年4月1日晚間7點左右，你駕駛
    6353-NJ號自小貨車行經丁台路451巷及中台路口，當時與被
    告所騎乘G5P-190號機車發生碰撞的過程為何？）因為當時
    燈號已經變紅燈，我沒有停止，我繼續往前開但是車速不快
    。後來碰撞機車，因為機車速度很快，我闖紅燈，所以碰撞
    到。」、「（檢察官問；你有無注意到機車與你碰撞之前他
    是從你的右邊還是直行沒有停止煞車的情形？）我沒有看到
    機車的狀況。」、「（檢察官問：你闖越路口之前有無看到
    燈號變號？）我從另一邊過來的時候，已經是綠燈在閃了，
    進入隧道之後就變紅燈。」、「（檢察官問：變紅燈之後你
    是第一部車子嗎？）是的。」、「（檢察官問你看到紅燈號
    誌的時候，你的車距離紅燈路口多遠？）我看到紅燈的時候
    已經撞上去了，我在涵洞裡面的時候就已經是紅燈了，我進
    涵洞的時候看不到號誌，在行進涵洞途中才看到號誌是紅燈
    ，我沒有停下來就繼續穿越涵洞及路口，再過路口的時候撞
    上機車。我看到紅燈的時候，距離約一部車的距離。」、「
    （本院問：為何警訊所述與今日所述不一樣？）‧‧‧我過
    那個路口的時候，是我闖紅燈。」等語；另證人即目擊者蔡
    奇典於偵訊中證稱：「（檢察官問：96年4月1日晚上7點左
    右發生在臺中縣霧峰鄉○○○路○段與丁台路451巷口發生車
    禍經過如何？）發生車禍那1台機車是騎在我的右前方，是
    接近慢車道的地方‧‧‧當時的號誌是綠燈，那1台機車已
    超越停止線進入路口，我的餘光有看到左邊車輛的燈光，發
    現是1台自小貨車闖紅燈，等我到達路口停止線時，二方車
    輛就發生碰撞‧‧‧」等語，繼於本院審理中結稱：「（檢
    察官問：看到貨車燈光的時候，你的方向號誌的燈號為何？
    ）綠燈。」等語明確。相互參核，可見本件車禍時，證人丙
    ○○係駕車沿丁台路451巷由西往東方向行駛，且未注意車
    前狀況即闖越紅燈而通行上開路口，至被告則係沿中投東路
    由南往北方向行駛，並依綠燈號誌指示通行上開路口。
  (三)另按「駕駛人駕駛汽車，應遵守道路交通標誌、標線、號誌
    之指示，並服從執行交通勤務之警察或依法令執行指揮交通
    及交通稽查任務人員之指揮。」、「汽車行駛至交岔路口，
    其行進、轉彎，應依下列規定：一、應遵守燈光號誌或交通
    指揮人員之指揮，遇有交通指揮人員指揮與燈光號誌並用時
    ，以交通指揮人員之指揮為準。」道路交通安全規則第90條
    、第102條第1項第1款分別設有明文。又刑法上所稱之過失
    ，係指對於構成犯罪事實之發生，應注意，並能注意而不注
    意之情形。最高法院95年度臺上字第5818號判決可資參照。
    再者，「汽車駕駛人對於防止危險發生之相關交通法令之規
    定，業已遵守，並盡相當之注意義務，以防止危險發生，始
    可信賴他人亦能遵守交通規則並盡同等注意義務。若因此而
    發生交通事故，方得以信賴原則為由免除過失責任。」、「
    汽車駕駛人，因可信賴其他參與交通之對方亦能遵守交通規
    則，且衡諸日常生活經驗及一般合理駕駛人之注意能力，已
    為必要之注意，並已採取適當之措施，或縱未採取適當之措
    施，仍無法避免交通事故之發生時，該汽車駕駛人對於信賴
    對方亦能遵守交通規則乃竟違規之行為，自無預防之義務，
    難謂該汽車駕駛人即有能注意而不注意之過失，而令負過失
    之責任。」最高法院84年臺上字第5360號著有判例、90年度
    臺上字第2400號著有判決可資遵照。
  (四)被害人謝佩倩係因本件車禍死亡，固有如前述，然本件車禍
    地點係在臺中縣霧峰鄉○○○路○段與丁台路451巷、設有紅
    綠燈號誌管制之交叉路口內，車禍當時被告係搭載被害人謝
    佩倩沿中投東路往臺中方向（由南往北）行駛行駛，而證人
    丙○○係沿丁台路451巷往丁台路（由西往東）方向行駛，
    兩車於該路口內靠近北上車道處相撞，為被告、選任辯護人
    、公訴人所肯認，並有道路交通事故調查報告表(一)(二)、道路
    交通事故現場圖，及車損暨現場照片20張在卷可憑，洵可認
    定。又車禍前，被告確係依綠燈號誌通行上開路口，而證人
    丙○○則係於被告車輛通行上開路口時，未注意車前狀況即
    貿然闖越紅燈自丁台路451巷衝出，被告見狀，雖意圖閃避
    ，而即加速前行，惟仍與證人丙○○車輛相撞各等情，除如
    前述外，並經被告所述甚詳，亦核與證人丙○○於警詢暨本
    院審理中、證人蔡奇典於偵訊及本院審理時所證大致相吻在
    卷，並有前開道路交通事故現場圖、道路交通事故調查報告
    表等可稽。另上開路段速限為40公里，有上揭卷附道路交通
    事故調查報告表(一)可參，而被告斯時車速係在此速限以上，
    為被告所自承不諱，並為公訴人所是認，亦堪認定。但被告
    之超速行為固有上開規定及道路交通安全規則第93條第1項
    前段等規定，應負行政責任，然此並未因此變更其與證人丙
    ○○間係左右來車之關係。而駕駛人駕駛汽車，應遵守道路
    交通標誌、標線、號誌之指示；且汽車行駛至交岔路口，其
    行進、轉彎，應遵守燈光號誌；並汽車行駛時，駕駛人應注
    意車前狀況，隨時採取必要之安全措施，為道路交通安全規
    則第90條、第101條第1項第1款、第94條第3項所規定，屬紅
    燈號誌管制通行之證人丙○○對此自應予以遵守，而注意車
    前狀況並依號誌指示行駛，並與隨時採取必要之安全措施，
    以避免事故，詎竟疏未注意及此，率而闖越紅燈進入上開路
    口，撞及被告車輛，其對於本件車禍自應負全部肇事責任。
    反之，被告係依綠燈號誌指示通行進入上開路口，而當時丁
    台路451巷方向均屬紅燈，被告於此情況自可信賴該紅燈方
    向之左右來車，均能遵守號誌管制，止步暫停，乃證人丙○
    ○竟於其時，未注意車前狀況即由被告左側丁台路451巷急
    駛而至闖紅燈進入路口，被告於當時情況下，對此突然違規
    之舉動，實屬無法預見，自無從注意防免，依前述(三)之說明
    ，被告辯稱無過失等語，顯屬可信。且經將本案送請臺灣省
    臺中縣區車輛行車事故鑑定委員會、臺灣省車輛行車覆議鑑
    定委員會鑑定，亦均同此認定，有臺灣省臺中縣區車輛行車
    事故鑑定委員會96年10月17日中縣鑑字第096550 2870號函
    送之鑑定意見書1份，及臺灣省輛行車覆議鑑定委員會96 年
    11月26日府覆議字第0966203749號函附本院卷可參，益徵，
    被告上開所辯，信而有據。
  (五)公訴人雖據被告斯時超速行駛之事實，而推認被告於行經肇
    事路口前，當有能力注意證人丙○○之行車動向，且採取必
    要之安全措施，竟疏未注意，反加速通行上開路口，致其車
    輛因而與證人丙○○之車輛相撞，其駕駛行為顯有過失等語
    ，固值贊同。然本件係因證人丙○○未注意車前狀況即貿然
    闖越紅燈，致令被告猝不及防，無從閃避，終致憾事等節，
    已如前述。且二車於交叉路口處內相撞，除須參酌各該路口
    之路況、駕駛人煞車反應距離等外，尤須側重二車之相對位
    置，以判明其等分別通過上開路口之時間，及相對應車輛所
    得以見悉，並為適當措施之反應時間。而查，證人蔡奇典於
    偵訊中證稱：「（檢察官問：96年4月1日晚上7點左右發生
    在臺中縣霧峰鄉○○○路○段與丁台路451巷口發生車禍經過
    如何？）發生車禍那1台機車是騎在我的右前方，是接近慢
    車道的地方‧‧‧當時的號誌是綠燈，那1台機車已超越停
    止線進入路口，我的餘光有看到左邊車輛的燈光，發現是1
    台自小貨車闖紅燈，等我到達路口停止線時，二方車輛就發
    生碰撞‧‧‧」等語，於本院審理中證稱：「（辯護人問：
    當時你的機車與被告的機車多遠？）約3、4台轎車。」、「
    （辯護人問：當時你的車速多少？）60幾到70公里，我與被
    告的車速相當，我看到被告的車速加速拉開一點距離，他是
    要加速通過，且他有偏右的動作。」、「（辯護人問：你看
    到他偏右的時候，肇事貨車就通過？）約1、2秒。」、「（
    檢察官問：看到貨車燈光的時候，你的方向號誌的燈號為何
    ？）綠燈。」、「（檢察官問：當時被告機車是在你機車的
    前方幾公尺？）10幾公尺，我看到貨車出來的時候，機車約
    在路口前面將要進入路口，距離路口1、2公尺。」、「（本
    院問：你減速的時候被告是否過了停止線？）他是在停止線
    附近，但有沒有過我不確定。約1公尺左右。」、「（本院
    問：（提示道路交通事故現場圖並告以要旨）停止線距離路
    口有一段距離，按照你的說法，證人丙○○出涵洞的時候，
    被告的位置大約是在停止線附近？）如果圖是正確的話，被
    告應該是過了停止線，正式進入路口。」、「（本院問：按
    照你的說法貨車出涵洞1、2秒就出車禍？）等語在卷可按，
    顯見本件車禍之發生時間不過瞬間而已，依當時情事，顯難
    期待被告為其他適宜舉措，且被告縱依正常速限行駛以通行
    上開路口，其煞車距離亦須7.8至14公尺（依時速40公里計
    、摩擦係數0.45至0.85）左右，有國立交通大學運輸研究中
    心96年6月21日（96）交大管院運中心字第96011號函附本院
    可查，而對照證人蔡奇典於本院審理中所述：「（本院問：
    按照你描述的情節，被告過了路口保持6、70公里會不會迴
    避該車禍的發生？）‧‧‧停止線距離貨車要通行的路線，
    按照現場距離約有6、7公尺‧‧‧」、「（本院問：你減速
    的時候，有沒有減到底？）沒有，我減到2、30公里，我也
    過了停止線約2、3公尺左右。丙○○的車出涵洞的時候，我
    距離停止線4到5公尺。」、「（本院問：按照你的說法，車
    禍發生的1、2秒間，你行進了6到8公尺？）對，而且我事先
    有減速。」、「（本院問：丙○○的路口的寬度有沒有10公
    尺？）不到10公尺。」等語，顯然被告縱使當時係在法定速
    限內，其煞車距離有不足，亦即其行車動線仍在證人丙○○
    之行車軌跡內，其亦不能迴避本件車禍之發生，換言之，證
    人丙○○闖越紅燈進入上開路口時，被告所得見其形跡，並
    採取妥善應變行為之時間不足，公訴人就此漏未審酌，所為
    上開主張，自不能爰引為不利被告之認定。
  (六)綜據上述，公訴人認被告涉有前揭罪嫌所舉之證據資料，經
    本院調查審閱後，尚不足以形成不利被告之心證，此外，本
    院複查無其他積極證據足認被告有公訴意旨所指之犯行，揆
    諸前揭法條及判例意旨，應為有利於被告之認定，為其無罪
    之諭知。
據上論斷，應依刑事訴訟法第301條第1項前段，判決如主文。
本案經檢察官乙○○到庭執行職務。
中    華    民    國    97    年    2     月    26    日
                  刑事第14庭    法  官  林世民
上正本證明與原本無異。
被告甲○○不得上訴。
檢察官如不服本判決，應於收受送達後10日內向本院提出上訴書
狀（應敘述具體理由並附繕本）。
上訴書狀如未敘述理由，應於上訴期間屆滿後20日內補提理由書
於本院。
                                書記官  紀俊源
中    華    民    國    97    年    2     月    26    日


司法院資訊處製作；財團法人民間司法改革基金會備份。
